【裁判字號】    92,易,1768
【裁判日期】    921119
【裁判案由】    竊盜等
【裁判全文】
臺灣高雄地方法院刑事判決                        九十二年度易字第一七六八號
    公  訴  人  臺灣高雄地方法院檢察署檢察官
    被      告  乙○○
右列被告因竊盜等案件，經檢察官提起公訴（九十二年度偵字第一０七００號），本
院判決如左：
    主  文
乙○○連續竊盜，處有期徒刑伍月，如易科罰金，以參佰元折算壹日；扣案之鑰匙壹
拾伍支沒收。又連續變造國民身分證、警察服務證、大貨車駕駛執照、自用小客車駕
駛執照，足以生損害於公眾及他人，處有期徒刑參月，如易科罰金，以參佰元折算壹
日；扣案之甲○○警察服務證及大貨車駕駛執照換貼乙○○之照片各壹張沒收。應執
行有期徒刑陸月，如易科罰金，以參佰元折算壹日；扣案之鑰匙壹拾伍支、甲○○警
察服務證及大貨車駕駛執照換貼乙○○之照片各壹張，均沒收。
    事  實
一、乙○○基於意圖為自己不法所有之概括犯意，於如附表所示之時、地，持其所有
    之鑰匙共十五支，趁人不注意之際，以開啟如附表所示之被害人停放於路旁或停
    車場內之汽車車門，入內竊取車內財物之方式，連續竊取附表所示被害人所有之
    物得逞。其中於竊得附表所示編號一、二號之辛○○及甲○○之物後，因乙○○
    另涉偽造文書案件而為臺灣高雄地方法院檢察署發布通緝中，為躲避警方追查，
    竟另行起意，基於變造特種文書之概括犯意，於民國九十二年五月七日，在高雄
    市區之某不詳旅社，以撕下證件上照片換貼自己所有照片之方式，連續變造其所
    竊得之辛○○國民身分證、自用小客車駕駛執照及甲○○之警察服務證、大貨車
    駕駛執照各一張，足以生損害於辛○○、甲○○本人及戶政機關、監理機關、警
    察機關分別對國民身分證、汽車駕駛執照、警察服務證之管理正確性。嗣於九十
    二年五月十五日十五時十五分許，乙○○承前竊盜之概括犯意，騎乘車號ＯＳＸ
    —八二一號重型機車，前往高雄市○鎮區○○路與一心路口前，再度持自己所有
    之鑰匙著手開啟周鋼昇所有供丙○○使用而停放路旁之車號ＸＢ—一九九八號自
    用小客車車門之際，為警當場查獲而未遂，並於上開機車置物箱內扣得乙○○所
    有供犯罪所用之鑰匙十五支及如附表所示之物，始悉上情。
二、案經高雄市政府警察局前鎮分局報告臺灣高雄地方法院檢察署檢察官偵查起訴。
    理  由
一、訊據被告乙○○固坦承有於前揭時地連續變造辛○○之國民身分證、自用小客車
    駕駛執照及甲○○之警察服務證、大貨車駕駛執照各一張，及竊取丙○○使用之
    車號ＸＢ—一九九八號自用小客車車內財物未遂之事實，惟矢口否認有何竊取如
    附表所示被害人財物之犯行，辯稱扣案物品係在高雄市區之城市光廊公共廁所內
    拾得，並非其所竊取云云。經查：
  (一)被告確有於九十二年五月七日，在高雄市區之某不詳旅社，以撕下證件上照片換
    貼自己所有照片之方式，連續變造辛○○之國民身分證、自用小客車駕駛執照及
    甲○○之警察服務證、大貨車駕駛執照各一張，另於同月十五日十五時十五分許
    ，在高雄市○鎮區○○路與一心路口前，持鑰匙開啟周鋼昇所有供丙○○使用而
    停放路旁之車號ＸＢ—一九九八號自小客車車門時，為警當場查獲而竊盜未遂，
    並於其所騎乘之機車置物箱內扣得鑰匙十五支及如附表所示之物等事實，業據被
    告於本院審理時坦承不諱，核與證人丙○○於警詢時之陳述相符，並有經變造辛○○之國民身分證及自用小客車駕駛執照影本各一張、辛○○出具之贓物認領保
    管收據、扣押物品目錄及現場照片二張附卷可稽，復有鑰匙十五支、經變造甲○○之警察服務證、大貨車駕駛執照各一張扣案足憑，足見被告之自白與事實相符
    ，其確有前揭連續變造特種文書及竊盜未遂之犯行，堪予認定。
  (二)被告於警詢時供稱：「（問：警方查獲上述證件，你是如何得來？）以上警方所
    查扣之證件都是我利用事先準備好之汽車鑰匙打開被害人之汽車車門進入車內行
    竊後所竊得之物品，我留下這些證件是要用來偽造我自己身分的。」等語，並就
    於附表所示之時地，竊取各該被害人之財物等情供述甚為明確（警卷第四頁反面
    ）。嗣於偵查時再稱：「機車內十四把鑰匙均我的，我自九十二年二月開始以前
    十四把鑰匙連偷五部車之車內零錢、證件。（提示扣案證件。）均我竊得。（問
    ：連續在何處竊車內物品？）甲○○、辛○○在佛光山停車場，戊○○在博愛路
    ，庚○○、丁○○在澄清湖附近。」等語（偵卷第八頁反面），顯已自承其確有
    於如附表所示之時地竊取如附表所示被害人之財物等事實，核與各被害人於警詢
    及偵查中指訴之情節大致相符，復有扣押物品目錄、贓物認領保管收據、扣案證
    件之影本附卷可稽，及附表所示之物品扣案足憑。如上開竊盜犯行非被告所為，
    豈能明確供述各次犯行之時間、地點及竊得之物品？為何坦承犯罪而自陷於遭受
    刑事訴追之處境？另佐以前開持鑰匙開啟停放路邊或停車場之汽車車門以入內竊
    取財物之犯行，與被告前揭自承竊取丙○○車內財物未遂之犯罪時間緊接、手法
    相似，則綜合上開各節以觀，自足認其於警詢及偵查中之自白與事實相符，堪予
    採信。
  (三)被告雖辯稱係在高雄市區之城市光廊公共廁所內拾得扣案物品，警詢筆錄係員警
    自行製作完成始交其簽名，又警詢及偵查時係因有記者在場，且畏懼員警前往其
    家中搜索始坦承犯行云云。惟依一般竊盜者之犯罪手法，如竊得諸如被害人之證
    件等非己所需之物品，理應儘速棄置於難以為人發覺之處所，以免為警緝獲時成
    為證明自己犯罪之證據，然如附表所示之第一次犯行距第五次犯行長達三月之久
    ，足證竊得該等物品之人有意留存使用，顯不可能將自己刻意留存之犯罪所得放
    置於城市光廊之公共廁所內任由被告撿拾。又被告坦承前揭犯行之第二次警詢筆
    錄係其於為警逮捕之翌日即九十二年五月十六日十一時十分即已製作完成，其內
    詳細記載被告所為各次犯行之時間、地點、犯罪手法及所得等事項，而被害人丁○○、辛○○、戊○○、庚○○及甲○○則係分別於同日十四時許、同月二十日
    、同月二十四日及同年七月九日始先後到案說明，此分別有各該警詢筆錄可稽，
    足見被告上開警詢筆錄製作完成前，並無任何被害人前往警局指訴被告之犯行，
    則如非出於被告之供述，製作筆錄之員警豈能憑空記載上開犯罪細節？再者，一
    般犯罪者遇有記者拍攝採訪時，掩飾隱瞞自己之劣行方為人之常情，被告自稱遭
    受冤枉，竟未於記者在場時趁機訴苦喊冤，反而因此坦承非己所為之犯行，顯與
    常理有違。又警方逮捕犯罪嫌疑人後，縱然告以將循法定程序實施搜索，尚非屬
    於不正方法之行為。況被告於接受偵訊時已無記者在場，偵查檢察官亦無向其表
    示欲前往其家中搜索之情事，被告何不據實以告，反而依舊坦承各該犯行？足證
    其前揭辯詞，與客觀事證不符，亦與一般經驗法則有違，顯屬事後卸責之詞，難
    予採信。
  (四)綜上所述，被告上開所辯各節，無非臨訟杜撰之詞，要難採信。其於前揭時地連
    續竊盜既遂、未遂及連續變造特種文書之犯行，洵堪認定，本件事證明確，應依
    法論科。
二、按國民身分證、警察服務證及車輛之駕駛執照係國家核發作為證明持有人之身分
  、職務及安全駕駛車輛能力之用，性質上為證明個人身分、能力服務證書之一種
    ，自屬刑法第二百十二條所稱之特種文書。被告換貼前揭辛○○之國民身分證、
    自用小客車駕駛執照及甲○○之警察服務證、大貨車駕駛執照上相片之部分，自
    足以生損害於真正所有人辛○○、甲○○本人及戶政機關、監理機關、警察機關
    分別對國民身分證、汽車駕照及警察服務證之管理正確性。是核被告所為，係犯
    刑法第三百二十條第一項、第三項之竊盜既遂、未遂罪，及同法第二百十二條之
    變造特種文書罪。其先後多次竊盜既遂、未遂及變造特種文書犯行，均時間緊接
    ，手法相似，侵害數同性質之不同法益，觸犯構成要件相同之罪名，顯係分別基
    於概括犯意反覆為之，應均依連續犯之規定，各論以一罪之連續竊盜既遂罪及連
    續變造特種文書罪，並分別加重其刑。又所犯上開二罪間，犯意各別，行為互殊
    ，罪名不同，應予分論併罰。公訴人漏未論以竊盜未遂罪，尚有未洽；又以被告
    所犯上開二罪間，有方法目的之牽連關係，應從一重之普通竊盜罪處斷，固非無
    見，惟被告於竊取辛○○及甲○○之上開物品前，顯難事先知悉車內放置該二人
    之前揭證件，足認應係竊盜得逞後，見有該二人之上開證件，為躲避警方追查，
    始另行起意而變造之，自難認其間有何牽連犯之裁判上一罪關係，附此敘明。爰
    審酌被告正值壯年，不思以己力賺取生活所需，一再竊取他人財物，且前於八十
    八年間甫因偽造文書及竊盜案件，經法院判處有期徒刑十月，緩刑五年確定，竟
    再為本件情節類似之犯行，犯後又藉詞圖卸，足見其毫無悔意，屢犯不悛，惟念
    其竊得之金額尚非巨大，變造特種文書後亦未持以行使而造成被害人辛○○、甲○○之實質損害等一切情狀，分別量處如主文所示之刑，並均諭知易科罰金之折
    算標準，同時定其應執行之刑，並諭知易科罰金之折算標準，以資懲儆。末查，
    扣案之鑰匙十五支及換貼於甲○○之警察服務證、大貨車駕駛執照上之照片各一
    張，為被告所有供犯罪所用之物，已如前述，應依刑法第三十八條第一項第二款
    規定，均宣告沒收之。至換貼於辛○○國民身分證及自用小客車駕駛執照上之照
    片各一張，業由辛○○領回後銷燬，此有辛○○出具之贓物認領保管收據一紙及
    於偵訊時之證述可稽（偵卷第十八、二五頁），該照片二張既已滅失，自無庸再
    予宣告沒收，併予敘明。
據上論斷，應依刑事訴訟法第二百九十九條第一項前段，刑法第二百十二條、第三百
二十條第一項、第三項、第五十六條、第四十一條第一項前段、第三十八條第一項第
二款、第五十一條第五款、第九款、第十款，罰金罰鍰提高標準條例第一條前段、第
二條，判決如主文。
本案經檢察官己○○到庭執行職務。
中      華      民      國    九十二    年     十一     月     十九     日
                                    臺灣高雄地方法院刑事第十二庭
                                        審判長法  官    徐美麗
                                              法  官    陳億芳
                                              法  官    鄭詠仁
右正本證明與原本無異。
如不服本判決，應於判決送達後十日內，向本院提出上訴狀。
                                              書記官    蔡妮君
中      華      民      國    九十二    年     十一     月     十九     日
附錄法條：
刑法第二百十二條
偽造、變造護照、旅券、免許證、特許證及關於品行、能力服務或其他相類之證書、
介紹書，足以生損害於公眾或他人者，處一年以下有期徒刑、拘役或三百元以下罰金
。
刑法第三百二十條
意圖為自己或第三人不法之所有，而竊取他人之動產者，為竊盜罪，處五年以下有期
徒刑、拘役或五百元以下罰金。
意圖為自己或第三人不法之利益，而竊佔他人之不動產者，依前項之規定處斷。
前二項之未遂犯罰之。
附表：
┌───┬──────┬──────┬────┬──────┬─────┐
│編 號 │犯 罪 時 間 │犯 罪 地 點 │被 害 人│被 竊 財 物 │ 扣案物品 │
├───┼──────┼──────┼────┼──────┼─────┤
│一    │九十二年二月│高雄縣大樹鄉│辛○○  │國民身分證、│國民身分證│
│      │二十三日十五│興田路一五三│        │自用小客車駕│、自用小客│
│      │時許        │號前        │        │駛執照、健保│車駕駛執照│
│      │            │            │        │卡、法院服務│、健保卡  │
│      │            │            │        │證各一張、現│          │
│      │            │            │        │金新臺幣（下│          │
│      │            │            │        │同）二千二百│          │
│      │            │            │        │元          │          │
├───┼──────┼──────┼────┼──────┼─────┤
│二    │九十二年二月│高雄縣佛光山│甲○○  │皮夾一只（內│警察服務證│
│      │二十八日中午│停車場      │        │有國民身分證│、大貨車駕│
│      │            │            │        │、機車駕駛執│駛執照    │
│      │            │            │        │照、大貨車駕│          │
│      │            │            │        │駛執照、信用│          │
│      │            │            │        │卡、警察服務│          │
│      │            │            │        │證各一張、回│          │
│      │            │            │        │數票及現金五│          │
│      │            │            │        │千元）      │          │
├───┼──────┼──────┼────┼──────┼─────┤
│三    │九十二年四月│高雄市醫學院│庚○○  │國民身分證影│國民身分證│
│      │二十日二十時│地下停車場  │        │本、機車駕駛│影本      │
│      │許          │            ││執照、名片各│          │
│      │            │            │        │一張、現金二│          │
│      │            │            │        │百餘元      │          │
├───┼──────┼──────┼────┼──────┼─────┤
│四    │九十二年五月│高雄縣長庚醫│丁○○  │汽車駕駛執照│高雄縣警察│
│      │八日二十二時│院停車場    │        │、行車執照、│局義交大隊│
│      │許          │            │        │農會、郵局存│服務證    │
│      │            │            │        │摺、健保卡、│          │
│      │            │            │        │高雄縣警察局│          │
│      │            │            │        │義交大隊服務│          │
│      │            │            │        │證、汽車保險│          │
│      │            │            │        │卡、現金六百│          │
│      │            │            │        │元          │          │
├───┼──────┼──────┼────┼──────┼─────┤
│五  │九十二年五月│高雄市○○路│戊○○  │手提袋一只（│國民身分證│
│      │十一日十六時│與一德路附近│        │內有國民身分│、汽車駕駛│
│      │許          │復興國小前  │        │證、汽車駕駛│執照、健保│
│      │            │            │        │執照、健保卡│卡        │
│      │            │            │        │各一張、現金│          │
│      │            │            │        │五千元、電話│          │
│      │            │            │        │簿乙本      │          │
└───┴──────┴──────┴────┴──────┴─────┘


司法院資訊處製作；財團法人民間司法改革基金會備份。
